【裁判字號】    89,易,328
【裁判日期】    890818
【裁判案由】    侵占
【裁判全文】
臺灣嘉義地方法院刑事判決                          八十九年度易字第三二八號
    公  訴  人  臺灣嘉義地方法院檢察署檢察官
    被      告  甲○○
右列被告因侵占案件，經檢察官提起公訴（八十九年度偵緝字第一○四號），本院判
決如左：
    主  文
甲○○連續意圖為自己不法之所有，而侵占對於業務上所持有之物，處有期徒刑柒月
。
    事  實
一、甲○○於民國八十七年六月十五日起擔任金羅門行銷有限公司（下稱金羅門公司
    ）外務員，負責載送飲料貨物及收取客戶款項之業務，為從事業務之人，詎甲○
    ○基於意圖為自己不法所有之概括犯意，自如附表所示之時間，連續收取金羅門
    公司如附表所示客戶所交付之款項後，未依規定繳回，而侵占其業務上所持有如
    附表所示之款項共計新臺幣（下同）三十六萬三千一百七十元；嗣於八十七年八
    月二十七日，甲○○承繼上開犯意，將所駕駛金羅門公司所有車牌號碼ＵＱ∣七
    四五一號廂型車中之維士比八十箱侵占入己後，賣與在雲林縣不詳地點之便利商
    店，得款四萬五千元，上開廂型車則由其妻於八十七年九月初將放置地點通知金
    羅門公司派員取回。
二、案經金羅門公司訴由臺灣嘉義地方法院檢察署檢察官偵查起訴。
    理  由
一、右開事實，業據被告甲○○於本院審理中坦承不諱，核與告訴人金羅門公司及代
    理人羅全道指述情節相符，並有被告簽收之業務部每日銷貨日報表影本十六紙附
    於偵卷可證，罪證明確，被告犯行足堪認定。
二、被告既為金門羅公司之業務員，負責載送飲料貨物及收取客戶款項之業務，為從
    事業務之人，其於收款業務時，侵占因執行業務所收取客戶之款項以及其負責載
    送之飲料，核其所為，係犯刑法第三百三十六條第二項之業務侵占罪。其先後多
    次犯行，時間緊接，犯罪構成要件相同，顯係基於概括之犯意反覆為之，應依刑
    法第五十六條之規定論以一罪並加重其刑。爰審酌被告犯罪之動機、目的、手段
    、侵占之金額及犯罪後已與告訴人達成和解、犯後態度尚良好等一切情狀，量處
    如主文所示之刑，以資懲儆。
三、公訴意旨另以被告甲○○於八十七年八月二十七日承繼上開不法所有之犯意，以
    變易持有為所有之意思，將金羅門公司所有車牌號碼ＵＱ－七四五一號廂型車以
    及客戶甲○○之貨款侵占入己，因認被告此部分仍犯業務侵占罪等語。按刑法上
    之侵占罪，須持有人變易其原來之持有意思而為不法所有之意思，始能成立，如
    僅將持有物延不交還或有其他原因致一時未能交還，既缺乏主觀要件，即難遽以
    該罪相繩，最高法院六十八年度台上字第三一四六號判例可資參照。訊據被告堅
    決否認侵占該廂型車犯行，辯稱：「貨車則叫我太太在（八十七年八月二十六日
    ）二、三天後通知公司放置地點，請公司派員取回」等語。經查被告於八十七年
    八月二十六日開完後二、三日令其妻將該廂型車放置地點通知告訴人，請公司派
    員取回之情，業據告訴人之代表人羅道全陳述明確（詳本院八十九年五月十九日
    訊問筆錄），顯見被告目的僅在侵占該車內之維士比，並無侵占該廂型車之意思
    。又查告訴人所列應收帳款表（詳臺灣嘉義地方法院檢察署八十九年偵緝字第一
    ○四號卷第二十一頁），其中金羅門公司於八十七年七月三日應收帳款二萬六千
    三百元，客戶名稱為被告甲○○，經被告供稱該筆應收帳款為其叫的貨（詳本院
    八十九年八月四日審判筆錄），則該筆帳款，應認係被告未如期支付告訴人，尚
    非被告業務上所持有之款項，應屬民事上違背履行契約問題，與侵占罪之要件不
    合，非被告侵占之金額，自應扣除，惟此部分公訴人認與前開論罪部分有牽連犯
    之裁判上一罪關係，爰不另為無罪之諭知。
據上論斷，應依刑事訴訟法第二百九十九條第一項前段、刑法第五十六條、第三百三
十六條第二項、罰金罰鍰提高標準條例第一條前段，判決如主文。
本案經檢察官游悅晨到庭執行職務
中    華    民    國      八十九      年      八      月      十八      日
                            臺灣嘉義地方法院刑事第二庭
                                審判長法  官  趙  文  淵
                                      法  官  許  兆  慶
                                      法  官  張  育  彰
右正本證明與原本無異。
如不服本判決，應於判決送達後十日內向本院提出上訴狀( 應附繕本 )。
中    華    民    國      八十九      年      八      月      二十四    日
                                      書記官  馮  澤  文
附錄法條：
刑法第三百三十六條
對於公務上或因公益所持有之物，犯前條第一項之罪者，處一年以上七年以下有期徒
刑，得併科五千元以下罰金。
對於業務上所持有之物，犯前條第一項之罪者，處六月以上五年以下有期徒刑，得併
科三千元以下罰金。前二項之未遂犯罰之。


司法院資訊處製作；財團法人民間司法改革基金會備份。
